臺灣板橋地方法院刑事判決　　　　　　100年度簡上字第696號
公　訴　人　臺灣板橋地方法院檢察署檢察官
上　訴　人
即　被　告　王金水
上列上訴人即被告因妨害名譽案件，不服本院100 年度簡字第35
22號中華民國100 年6 月24日第一審判決（聲請簡易判決處刑案
號：100 年度偵字第9560號），提起上訴，本院管轄之第二審合
議庭判決如下：
    主  文
上訴駁回。
王金水緩刑貳年。
    事實及理由
一、本案經本院審理結果，認原審以被告王金水係犯刑法第309
    條第1 項之公然侮辱罪，遂引用刑事訴訟法第449 條第1 項
    前段、第3 項、第454 條第2 項，刑法第309 條第1 項、第
    55條、第41條第1 項前段，刑法施行法第1 條之1 第1 項、
    第2 項前段，逕以簡易判決處刑，量處被告拘役10日，如易
    科罰金，以新臺幣（下同）1,000 元折算1 日，認事用法及
    量刑均無不當，應予維持，並引用原審判決書及聲請簡易判
    決書所記載之事實及理由（詳如附件）。
二、上訴人即被告王金水上訴意旨略以：案發當時，係因伊大嫂
    即告訴人洪嬌蘭先說伊「流氓大尾」，伊才回嘴罵告訴人洪
    嬌蘭「幹你娘」、「幹你娘機掰」等語，當時伊二嫂即告訴
    人吳素貞雖在場，但伊並無辱罵告訴人吳素貞之意，且伊已
    與告訴人二人達成和解，原審量刑過重等語。
三、證據能力部分：
(一)、證人蔣秋絨於偵查中之陳述：
    按被告以外之人於偵查中向檢察官所為之陳述，除顯有不可
    信之情況者外，得為證據，刑事訴訟法第159 條之1 第2 項
    定有明文，而偵查中對被告以外之人（包括證人、鑑定人、
    告訴人、被害人及共同被告等）所為之偵查筆錄，或被告以
    外之人向檢察官所提之書面陳述，性質上均屬傳聞證據。惟
    現階段刑事訴訟法規定檢察官代表國家偵查犯罪、實施公訴
    ，依法其有訊問被告、證人及鑑定人之權，證人、鑑定人且
    須具結，而實務運作時，檢察官偵查中向被告以外之人所取
    得之陳述，原則上均能遵守法律規定，不致違法取供，其可
    信度極高，職是，被告以外之人前於偵查中已具結而為證述
    ，除反對該項供述得具有證據能力之一方，已釋明「顯有不
    可信之情況」之理由外，不宜以該證人未能於審判中接受他
    造之反對詰問為由，即遽指該證人於偵查中之陳述不具證據
    能力。查證人蔣秋絨於偵查中接受檢察官訊問時，業經具結
    在案，有結文1 紙在卷可證（見偵查卷第18頁) ，被告並未
    具體指摘其於偵訊時之陳述有何顯不可信之情況，揆諸前揭
    說明，證人蔣秋絨於偵查中之證述具有證據能力，得作為證
    據。
(二)、證人即告訴人洪嬌蘭、吳素貞於偵查中之指述：
    按刑事訴訟法第159 條之1 第2 項規定得為證據之被告以外
    之人於偵查中向檢察官所為之陳述，該被告以外之人之陳述
    ，如屬被害人陳述其被害經過，依最高法院93年台上字第65
    78號判例意旨，應依人證之法定偵查程序具結，方得作為證
    據。是被害人於偵查中受訊問時，除依同法第248 條之1 之
    規定單純陳述意見時，可毋庸具結外，其就與被害經過待證
    事實有重要關係之親身知覺、體驗事實為陳述時，自應限縮
    於已踐行人證之法定程序具結，始得作為證據使用，其以被
    害人身分所為未具結之陳述，縱符合刑事訴訟法第159 條之
    1 第2 項所定傳聞之例外，仍不得作為證據( 最高法院96年
    度台上字第5673號判決意旨參照) 。查本案告訴人二人前於
    偵查中之陳述，均係與本案構成要件事實有密切相關之事實
    ，此時告訴人二人實質上係以證人之身分就其親身知覺、體
    驗事實為陳述，而非僅是單純陳述意見，揆諸上揭說明，檢
    察官自應依刑事訴訴法第186 條有關具結之規定，命告訴人
    供前或供後具結，其陳述始符合第158 條之3 之規定，而有
    證據能力，然告訴人二人於偵查中所為之指述均未經具結(
    見偵查卷第12至13頁、第15至18頁) ，揆諸前揭法條規定及
    判決意旨，告訴人二人於偵查中所為陳述均無證據能力。
四、實體部分：
    查被告於前揭時、地，基於公然侮辱之犯意，而辱罵告訴人
    洪嬌蘭「幹你娘」、「幹你娘機掰」等穢語乙節，業據其坦
    承不諱，核與證人蔣秋絨於偵查中指述之情節相符( 見偵卷
    第16至17頁) ，被告雖辯稱：伊當時並無辱罵告訴人吳素貞
    之意云云，然告訴人吳素貞確係同時在場，為被告所不爭執
    ，且被告於偵查中亦自承：當時伊倒完垃圾，牽出機車要載
    伊鄰居王陳花去看伊母親，要請「他們」拿我母親的公款給
    伊掌管，因為伊也是其中的一份子等語( 見偵卷第13頁) ，
    可認斯時被告因公款之事與告訴人二人同時發生衝突；再證
    人蔣秋絨並於偵查中明確證稱：「被告當天有罵告訴人洪嬌
    蘭、吳素貞二人上揭穢語」等語( 見偵卷第16頁) ，而證人
    蔣秋絨與被告前為夫妻關係，與告訴人二人前則為妯娌關係
    ，衡情其並無甘冒偽證罪之風險，而設詞誣陷被告以偏袒告
    訴人二人之動機，其所述應可採信，綜合上情，已堪認定被
    告在與告訴人二人因公款之事發生爭執後，係以上揭穢語同
    時辱罵告訴人二人，而非單純針對告訴人洪嬌蘭一人而已，
    被告上揭所辯，無非係事後卸責之詞，不足為採。本案事證
    明確，被告犯行堪以認定。
五、原審以上述法條，予以論罪科刑，其認事用法並無違誤，量
    刑亦屬妥適，被告仍執前詞，提起上訴，上訴顯無理由，應
    予駁回。惟查被告雖曾因故意犯罪受有期徒刑以上刑之宣告
    ，惟於刑之執行完畢後5 年內未曾因故意犯罪受有期徒刑以
    上刑之宣告，有臺灣高等法院被告前案紀錄表附卷可憑，其
    因公款之事，一時失慮與告訴人二人爆發口角，而觸犯刑典
    ，然其於本院準備程序中已當庭向告訴人二人道歉，並取得
    告訴人二人之諒解而同意不予追究，本院認其經此刑之宣告
    後，應知警惕而無再犯之虞，因認暫不執行其刑為當，予以
    宣告緩刑2年，以啟自新。
據上論斷，應依刑事訴訟法第455 條之1 第1項、第3 項、第368
條、第373條，刑法第74條第1項第2款，判決如主文。
本案經檢察官林錦鴻到庭執行職務。
中    華    民    國   100    年    9     月    30    日
                  刑事第十庭  審判長法  官  林淑婷
                                    法  官  饒金鳳
                                    法  官  陳昭筠
上列正本證明與原本無異。
本件不得上訴。
                                    書記官  黃文儀
中    華    民    國   100    年    10    月    6     日